【裁判字號】    98,上訴,2723
【裁判日期】    980731
【裁判案由】    毒品危害防制條例
【裁判全文】
臺灣高等法院刑事判決                98年度上訴字第2723號
上  訴  人
即  被  告  甲○○
上列上訴人因違反毒品危害防制條例案件，不服台灣板橋地方法
院九十八年度訴字第一六○四號，中華民國九十八年五月二十七
日第一審判決（起訴案號：台灣板橋地方法院檢察署九十八年度
毒偵字第一一六○號），提起上訴，本院判決如下：
    主  文
上訴駁回。
    理  由
一、按不服地方法院之第一審判決而上訴者，應向管轄第二審之
    高等法院為之。上訴書狀應敘述具體理由。上訴書狀未敘述
    上訴理由者，應於上訴期間屆滿後二十日內補提理由書於原
    審法院，逾期未補提者，原審法院應定期間先命補正。第二
    審法院認為上訴書狀未敘述理由或上訴有第三百六十二條前
    段之情形者，應以判決駁回之，但其情形可以補正而未經原
    審法院命其補正者，審判長應定期間先命補正。刑事訴訟法
    第三百六十一條、第三百六十七條，分別定有明文。所謂不
    服第一審判決之具體理由，係指依據卷內訴訟資料，具體指
    摘第一審判決關於認定事實、適用法律及量刑等項，有違法
    或不當之情形而言，此為提起第二審上訴之法定要件。倘上
    訴人之上訴書狀或補提之上訴理由書，雖有敘述上訴理由，
    惟並未具體敘述第一審判決有上述違法、不當情形，即與未
    敘述具體理由無異，所為上訴，即不符合上訴之法定要件。
二、上訴人即被告甲○○提起上訴，上訴理由略以：「…短期自
    由刑之宣告，均施於情節輕微犯罪之人…一旦入獄，耳濡目
    染，沾染惡習，殊失刑罰之本旨。又犯罪情節輕微之初犯，
    因偶然犯罪，或情狀特殊之犯罪（例如本案），即使入囹圄
    ，而失去固有之人格、名譽、信用，以及生活地位，未免過
    苛，不如暫緩刑之執行，或法外施仁，准予易科罰金，以覲
    後效，應可促其改過向善之決心，並有利家庭之健全、穩定
    ，再勵自新…被告為表戒毒之決心，自民國九十六年二月八
    日起，主動前往醫療院所（行政院衛生署八里療養院、台北
    縣中和衛生所、亞東醫院），進行美沙冬治療，持續至今兩
    年有餘，出席率百分之九十七點二…由此證明被告確有戒毒
    決心。原審判處被告有期徒刑七月，已屬寬典，若能超越法
    律所定尺度範圍，法外施仁，再酌減其刑（刑法第五十九條
    參照），處有期徒刑三月，得易科罰金…或依毒品危害防制
    條例於九十七年四月三十日修正第二十一條規定，在警未查
    獲前，自動向行政院衛生署指定之醫療機構請求治療，依前
    項規定，治療中經查獲之被告應由檢察官為不起訴處分，但
    以一次為限…」等語。
三、經查：
  (一)被告於八十八年間，因施用毒品，經原審以八十八年度毒聲
    字第一四五二號裁定送勒戒處所施以觀察、勒戒後，認有繼
    續施用毒品之傾向，再經原審以八十八年度毒聲字第一九○
    三號裁定令入戒治處所施以強制戒治，嗣原審以八十八年度
    毒聲字第四八四七號裁定停止戒治，所餘戒治期間付保護管
    束，於八十八年八月二十日停止戒治出所，在保護管束期間
    ，經原審以八十九年度毒聲字第一四八八號裁定撤銷停止戒
    治，所餘戒治期間令入戒治處所執行強制戒治，於九十年四
    月九日戒治期滿執行完畢出所，並經台灣板橋地方法院檢察
    署檢察官以九十一年度戒毒偵字第一○○號為不起訴處分確
    定；又於九十二年三月二十五日，因施用第一級毒品，經原
    審以九十二年度毒聲字第九七四號裁定令入戒治所施以強制
    戒治，嗣因法律修正於九十三年一月九日報結釋放出所，該
    次施用毒品犯行並經起訴，經原審於九十二年八月二十九日
    以九十二年度訴字第一八二八號判處有期徒刑七月，九十二
    年十一月三日確定，於九十三年八月八日執行完畢；又因施
    用第一級、第二級毒品，於九十四年十二月十四日經原審以
    九十四年度訴字第二五七五號判處有期徒刑八月、有期徒刑
    四月，及定應執行有期徒刑十月，九十五年一月十二日確定
    ，於九十六年一月二十九日執行完畢。詎仍未知所戒慎，猶
    基於施用第一級毒品海洛因之犯意，於九十八年一月二十二
    日某時許，在台北縣土城市○○路二六一巷三弄七號住處，
    以將海洛因摻水置於針筒內注射身體之方式，施用第一級毒
    品海洛因一次；嗣於九十八年一月二十三日晚上七時十分許
    ，警方持原審核發之搜索票搜索其上址住處，扣得其所有供
    本件施用第一級毒品海洛因犯行所用之注射針筒與分裝杓各
    一支，及與其本件施用毒品犯行無關屬其弟陳志源所有之吸
    食器一組、玻璃球二個、殘渣袋一只（陳志源所涉毒品危害
    防制條例案件，由台灣板橋地方法院檢察署檢察官另案偵查
    ），被告在台北縣政府警察局土城分局偵查隊採尿送驗，檢
    出嗎啡陽性反應，乃悉上情等事實，已據被告於原審審理中
    自白不諱；而其為警查獲時，同意接受採尿，其尿液檢體經
    警送驗後，以ＥＩＡ酵素免疫分析法、ＧＳ／ＭＳ氣相層析
    質譜儀法鑑定結果確呈嗎啡陽性反應等情，亦有台北縣政府
    警察局土城分局偵辦毒品案尿液編號及姓名對照表、台灣檢
    驗科技股份有限公司九十八年二月十八日濫用藥物檢驗報告
    在卷可稽（九十八年度毒偵字第一一六○號卷第三十八頁、
    第三十九頁），此外，並有被告所有供本件施用海洛因犯罪
    所用之注射針筒與分裝杓各一支扣案為憑，足見被告之自白
    與事實相符。原審依被告於準備程序中之有罪陳述，適用簡
    式審判程序，認被告涉犯施用第一級毒品罪證明確，依毒品
    危害防制條例第十條第一項、刑法第十一條前段、第四十七
    條第一項，及審酌被告曾因施用毒品犯行受觀察勒戒、強制
    戒治及刑罰執行，詎仍漠視法令禁制而犯本罪，顯未知所戒
    慎，惟兼衡其施用毒品所生危害，實以自戕身心健康為主，
    對於他人生命、身體、財產等法益，尚無明顯而重大之實害
    ，暨斟酌其犯罪後坦認犯行之態度等一切情狀，從輕量處有
    期徒刑七月，扣案之注射針筒與分裝杓各一支，係被告所有
    供本件施用海洛因犯罪所用之物，依刑法第三十八條第一項
    第二款規定，宣告沒收；至扣案吸食器一組、玻璃球二個及
    殘渣袋一只等，均為陳志源所有，且無事證顯示與被告本件
    施用第一級毒品犯行有關，爰不併於本案宣告沒收或銷燬。
    從形式審查，其認事用法，並未違反法令，或悖離經驗法則
    、論理法則，量刑亦屬允當。
  (二)按量刑之輕重，係屬事實審法院得依職權自由裁量之事項，
    茍於量刑時，已依行為人之責任為基礎，並斟酌刑法第五十
    七條各款所列情狀，而未逾越法定範圍，又未濫用其職權，
    即不得遽指為違法；又刑法第五十九條之酌量減輕其刑，必
    於犯罪之情狀，在客觀上足以引起一般同情，認為即予宣告
    法定低度刑期，猶嫌過重者，始有其適用（最高法院五十一
    年台上字第八九九號判例意旨參照）。本件原判決於量刑時
    業已依刑法第五十七條規定審酌被告相關一切情狀，均如前
    述，既未逾越法定刑度，亦未濫用自由裁量之權限，刑度亦
    屬妥適，核無不當或違法之情形。被告前經觀察勒戒、強制
    戒治後，再度施用第一級毒品、第二級毒品，先後經法院判
    處罪刑，及入監執行，嗣又再犯本件施用第一級毒品罪，顯
    見其無法下定決心戒除毒癮，在客觀上，並無足以憫恕之處
    ，而上訴意旨所指有戒除毒癮之決心，不屬被告於犯罪之情
    狀，在客觀上足以引起一般同情，認為即予宣告法定最低度
    刑期，猶嫌過重之具體事由。
  (三)美沙冬治療法僅係政府給予濫用毒品成癮者另一戒癮之治療
    方式，其目的與入勒戒處所、戒治所之目的相同，因此接受
    美沙冬替代療法僅係行政管制上輔助染有毒癮之人所為之醫
    療措施，依毒品危害防制條例第二十一條規定，限於在犯罪
    未發覺前，自動向行政院衛生署指定之醫療機構請求治療，
    始可由檢察官為不起訴之處分，且依修正之毒品危害防制條
    例第二十四條亦僅規定檢察官可為附命完成戒癮治療之緩起
    訴處分，本案被告雖於犯罪未發覺前自動赴指定之醫療機構
    請求「美沙冬」替代療法治療，惟於治療期間再度施用第一
    級毒品，此有亞東紀念醫院診斷證明書可稽（原審卷第二十
    三頁），而本件業經檢察官提起公訴，並經原審判處徒刑，
    自與前揭規定不符，法院亦不得代替檢察官為不起訴或緩起
    訴處分，由被告赴指定之醫療機構請求「美沙冬」替代療法
    治療取代刑期之執行，是被告上訴請求續以美沙冬替代療法
    代替有期徒刑之執行，自屬無據。
  (四)綜上，被告上訴既未對卷內既有訴訟資料或提出新事證，指
    摘或表明原審判決有何採證認事、用法或量刑等足以影響判
    決本旨之不當或違法，構成應撤銷之具體事由。則本件上訴
    不合上訴之法定要件，應予駁回，並不經言詞辯論為之。
四、依刑事訴訟法第三百六十七條前段、第三百七十二條，判決
    如主文。
中    華    民    國    98    年    7     月    31    日
            刑事第十三庭  審判長法  官    曾德水
                                法  官    陳恆寬
                                法  官    林婷立
以上正本證明與原本無異。
如不服本判決，應於收受送達後10日內向本院提出上訴書狀，其
未敘述上訴之理由者並得於提起上訴後10日內向本院補提理由書
（均須按他造當事人之人數附繕本）「切勿逕送上級法院」。
                                書記官    王增華
中    華    民    國    98    年    8     月    3     日
附錄：本案論罪科刑法條全文
毒品危害防制條例第十條
施用第一級毒品者，處六月以上五年以下有期徒刑。
施用第二級毒品者，處三年以下有期徒刑。


司法院資訊處製作；財團法人民間司法改革基金會備份。
